臺灣新北地方法院民事裁定
111年度小上字第156號
上  訴  人  游基宏  

被  上訴人  祭祀公業法人臺北縣游光彩

法定代理人  游林盛  
上列當事人間請求返還租賃房屋等事件，上訴人對於民國111年6
月29日本院板橋簡易庭111年度板小字2246號第一審判決提起上
訴，本院裁定如下：
    主  文
上訴駁回。
第二審訴訟費用新臺幣壹仟伍佰元由上訴人負擔。
    理  由
一、按對於小額程序第一審裁判之上訴，非以其違背法令為理由
    ，不得為之；提起上訴，上訴狀內應記載上訴理由，表明原
    判決所違背之法令及其具體內容，暨依訴訟資料可認為原判
    決有違背法令之具體事實，民事訴訟法第436條之24第2項、
    第436條之25分別定有明文。是當事人以小額訴訟程序之第
    一審判決違背法令為理由提起上訴時，就原判決如何不適用
    法規或適用法規不當，其上訴狀或理由書應有具體之指摘，
    並揭示該法規之條項或其內容，若係成文法以外之法則，應
    揭示該法則之旨趣；如依民事訴訟法第469條第1款至第5款
    所列各款事由提起上訴者，其上訴狀或理由書應揭示合於該
    條款之事實，若小額訴訟程序上訴人之上訴狀或理由書未依
    上述方法表明者，自難認已對原判決之違背法令有具體之指
    摘，其上訴即不合法（最高法院71年台上字第314號判例意
    旨參照）。次依民事訴訟法第436條之32第2項規定，第469
    條第6款之判決不備理由或理由矛盾之當然違背法令於小額
    事件之上訴程序並不準用，是小額事件中所謂違背法令，並
    不包含認定事實錯誤、取捨證據不當或就當事人提出之事實
    或證據疏於調查或漏未斟酌之判決不備理由情形。再當事人
    於第二審程序不得提出新攻擊或防禦方法。但因原法院違背
    法令致未能提出者，不在此限，民事訴訟法第436條之28亦
    有明文。又上訴狀或理由書未依上述方式表明上訴理由者，
    上訴不合法，第二審法院毋庸命其補正，應以裁定駁回之，
    此觀同法第436條之32第2項準用第471條第1項、第444條第1
    項規定自明。
二、上訴意旨略以：上訴人前與被上訴人簽訂租賃契約（下稱系
    爭租約），約定由上訴人向被上訴人承租新北市○○區○○街00
    0號3樓A室（下稱系爭房屋），租賃期間自民國108年10月1
    日起至109年9月30日止，每月租金為新臺幣（下同）8,000
    元。嗣系爭租約屆期終止時，被上訴人已同意在兩造另訂租
    賃契約前，上訴人得先無償使用系爭房屋，且上訴人已將系
    爭房屋清空，被上訴人並另以鐵鍊上鎖，而實際占有系爭房
    屋。原審未依上訴人所提之對話錄音譯文及錄影光碟等證據
    ，認定兩造間就系爭房屋已另成立使用借貸契約，亦未審酌
    兩造於原審時均不爭執上訴人已於系爭租約屆期時將系爭房
    屋清空乙事，率認扣除上訴人另行匯付之8,000元後，上訴
    人尚應依系爭租約約定，賠償被上訴人109年10月1日起至11
    0年10月31日止之違約金共96,000元（計算式：8,000元×13
    月-8,000元=96,000元），認事用法顯有違誤。爰依法提起
    上訴，並聲明：㈠原判決廢棄；㈡被上訴人在第一審之訴駁回
    。
三、經查，細繹上訴人所執上訴理由，無非就兩造有無另行成立
    使用借貸契約，及上訴人係於何時遷讓返還系爭房屋等節再
    為爭執。惟原判決中已敘明依上訴人所提對話錄音譯文，不
    足認定兩造間有另成立使用借貸契約之理由；至上訴人雖另
    抗辯原審未予審酌兩造均不爭執上訴人已於系爭租約屆期時
    將系爭房屋清空乙事，然被上訴人先於111年3月2日原審審
    理時當庭陳稱：經公會回報，上訴人仍有一些物品遺留在該
    處等語（見原審卷第117頁）；繼於111年4月22日復具狀陳
    稱：上訴人已於110年10月底搬遷完畢等語（見原審卷第132
    頁），是上訴人憑此為辯，亦非有據。本件上訴人所執上情
    ，核均屬對原審為事實認定及證據斟酌、取捨之當否加以指
    摘，並未具體說明原判決有何不適用法規或適用不當之情形
    ，復未指明其所違背之法規等情，且就整體訴訟資料亦無從
    認定原判決有何違背法令之具體事實，自難認上訴人對原判
    決之如何違背法令已有具體之指摘，揆諸首揭說明，應認其
    上訴為不合法。
四、本件第二審訴訟費用額確定為1,500元，應由上訴人負擔，
    爰諭知如主文第2項所示。
五、據上論結，本件上訴為不合法，依民事訴訟法第436條之32
    第1項、第2項、第444條第1項前段、第436條之19第1項、第
    95條、第78條，裁定如主文。
中　　華　　民　　國　　111 　年　　9 　　月　　30　　日
                  民事第七庭審判長法  官  陳映如 

　　　　　　　　　　　　　　　　　法  官  王婉如

　　　　　　　　　　　　　　　　　法  官  李宇銘    
以上正本係照原本作成。
本件裁定不得抗告。
中　　華　　民　　國　　111 　年　　9 　　月　　30　　日
　　　　　　　　　　　　        書記官  李律廷